【裁判字號】    97,交抗,546
【裁判日期】    970515
【裁判案由】    違反道路交通管理處罰條例
【裁判全文】
臺灣高等法院交通事件裁定             97年度交抗字第546號
    抗  告  人
    即受處分人  甲○○
上列抗告人因違反道路交通管理處罰條例案件，不服臺灣板橋地
方法院97年度交聲字第539號，中華民國97年4月18日所為裁定，
提起抗告，本院裁定如下：
    主  文
抗告駁回。
    理  由
一、原處分意旨略以：受處分人即異議人甲○○於民國97年2月2
    日因酒後騎乘重型機車之違規，經原處分機關依道路交通管
    理處罰條例第35條第1項第1款規定，處罰鍰新臺幣1萬5千元
    並吊扣職業大客車駕駛執照1年之處分。
二、聲明異議意旨略以：按汽車駕駛人，因違反本條例及道路交
    通安全規則之規定，受吊銷駕駛執照處分時，吊銷其持有各
    級車類之駕駛執照，道路交通管理處罰條例第68條定有明文
    ；而該條修正前係規定：汽車駕駛人，因違反本條例及道路
    交通安全規則之規定，受吊扣或吊銷駕駛執照處分時，吊扣
    或吊銷其持有各級車類之駕駛執照。其修正理由係因行為人
    受吊扣駕駛執照處分時，若須吊扣其持有之各級駕駛執照，
    將造成行為人於吊扣期間，無法駕駛他種車輛，致使其生活
    上或工作上受重大影響，因此上開修正條文將「吊扣」文字
    刪除。異議人係於民國97年2月2日因酒後騎乘重型機車之違
    規，經原處分機關依道路交通管理處罰條例第35條第1項第1
    款規定處罰鍰新臺幣1萬5千元 並吊扣職業大客車駕駛執照1
    年之處分；惟異議人係無照駕駛重型機車，卻須吊扣職業大
    客車駕駛執照1年，將造成異議人無法以駕駛為業， 嚴重影
    響異議人生活上之經濟來源，是懇請法院改處異議人無照駕
    車，而不要吊扣異議人之職業駕駛執照等語。
三、原裁定以：
（一）按「受處分人，不服第8條主管機關所為之處罰，得於接
      到裁決書之翌日起20日內，向管轄地方法院聲明異議。」
      、「交通法庭認聲明異議不合法律上之程式或其異議權已
      經喪失者，應以裁定駁回之。」，道路交通管理處罰條例
      第87條第1項、 道路交通案件處理辦法第18條前段分別定
      有明文。故受處分人自應於上開規定之期間內向法院聲明
      異議，倘受處分人逾期異議，於法即有不合，法院自應裁
      定駁回之。次按基於法規之申請，以掛號郵寄方式向行政
      機關提出者，以交郵當日之郵戳為準，行政程序法第49條
      亦有明文規定。
（二）經查：本件原處分機關之裁決書已於97年2月4日送達異議
      人之住所並由異議人簽收等情，有交通部公路總局臺北區
      監理所板橋監理站送達證書影本1紙附卷足憑。 按「依道
      路交通管理處罰條例第87條規定向管轄法院聲明異議之期
      間，自裁決送達之翌日起算，並得依法扣除在途期間及聲
      請回復原狀」，道路交通案件處理辦法第12條定有明文。
      而道路交通案件處理辦法第12條規定交通案件聲明異議之
      在途期間扣除，當事人如係居住臺灣地區，而當事人非居
      住於處罰機關所在之鄉、鎮、市（包括縣轄市、省轄市及
      院轄市），但居住於受理聲明異議案件法院之管轄區域者
      ，依本標準第2條第1款中之「地方法院在途期間」欄所載
      日數，扣除在途期間，此觀法院訴訟當事人在途期間標準
      第4條第1款第2目規定自明。 本件異議人於上開裁決書送
      達時之住所係位於臺北縣板橋市，其雖非居住於原處罰機
      關即臺北區監理所板橋監理站（設於臺北縣中和市○○路
      ○段116號）所在之中和市，惟其居住於原審法院之管轄區
      域內，依上揭規定，須扣除2日之在途期間， 故異議人如
      欲聲明異議，應於上開裁決書送達之翌日起22日（即異議
      期間20日加計在途期間2日）內，即於97年2月26日以前提
      出，惟異議人遲至97年3月13日才具狀，並於97年3月19日
      始向原處分機關以掛號郵寄方式聲明異議，有異議人付郵
      信封上之郵戳在卷可稽（見原審卷第6頁）， 顯已逾異議
      期間，揆諸上揭法律規定與說明，本件異議人之聲明異議
      於法即有未合，自應以裁定駁回，經核並無違誤。
四、抗告人抗告意旨略以：抗告人並未收受裁決書，無從於法定
    期限內聲明異議，爰請撤銷原裁定，更為適法之裁定等語。
五、惟查：抗告人業已於97年2月4日親自收受原處分機關之裁決
    書，有原處分機關之送達證書影本在卷可稽（ 見原審卷第9
    頁），足見抗告人已合法收受送達本件裁決書。今抗告意旨
    指稱未曾收受本件交通裁決書等語，顯不足採，足見本件抗
    告為無理由，應予駁回。
據上論結，應依道路交通案件處理辦法第26條，道路交通管理處
罰條例第89條，刑事訴訟法第412條，裁定如主文。
中    華    民    國    97    年    5    月    15     日
                  刑事第４庭  審判長法  官  沈宜生
                                    法  官  鄭水銓
                                    法  官  周煙平
以上正本證明與原本無異。
不得再抗告。
                                    書記官  蕭麗珍
中    華    民    國    97    年    5     月    21    日


司法院資訊處製作；財團法人民間司法改革基金會備份。
